臺灣高等法院民事判決
109年度重上更一字第100號
上  訴  人  汪尚立
訴訟代理人  沈志成律師
            施懿哲律師
被上訴人    福慶宮
法定代理人  黃永清
訴訟代理人  洪文浚律師
上列當事人間請求拆屋還地等事件，上訴人對於中華民國105年7
月29日臺灣士林地方法院104年度重訴字第558號第一審判決提起
上訴，經最高法院發回更審，本院於111年4月27日言詞辯論終結
，判決如下：
    主      文
原判決關於駁回上訴人後開第二項之訴及該部分假執行之聲請暨
訴訟費用之裁判（確定部分除外）均廢棄。
上開廢棄部分，被上訴人應給付上訴人新臺幣壹佰參拾捌萬壹仟
參佰肆拾柒元，及自民國104年12月4日起至清償日止，按年息百
分之五計算之利息。
上訴人其餘上訴及追加之訴駁回。
第一、二審及發回前第三審暨追加之訴訴訟費用（確定部分除外
）由被上訴人負擔五分之一，餘由上訴人負擔。 
    事實及理由
壹、程序方面：
按非法人之團體，設有代表人或管理人者，有當事人能力，民
  事訴訟法第40條第3項定有明文。所謂非法人團體設有代表人
  或管理人者，必須有一定名稱及事務所或營業所，並有一定之
  目的及獨立之財產者，始足當之（最高法院64年台上字第2461
  號判例意旨參照）。查被上訴人址設臺北市○○○路0段00巷00號
  ，雖未登記為法人團體，亦未為寺廟登記，惟係由信徒集資興
  建，以祭祀福德正神為目的，無償供信徒參拜，並組成管理委
  員會管理廟務，依慣例由所在地之臺北市北投區八仙里里長擔
  任主任委員，鄰近各里里長擔任副主任委員，且有信眾捐獻之
  香油金收入存放於法定代理人黃永清等人名義開立之聯名帳戶
  作為管理、維護福慶宮之獨立財產等情，業據被上訴人自承在
  卷【見原審卷第73頁反面、98頁反面；本院重上字卷二第30頁
  反面、51頁、136頁反面】，並有臺北市政府民政局函附臺北
  市北投區宗教場所訪查表、北投土地公埔福慶宮福德正神沿革
  、北投土地公埔福慶宮歷史沿革、會議紀錄簽到表、開會簽到
  表、台北市第五信用合作社北投分社函附聯名帳戶開戶資料及
  交易明細、現金帳、收支明細等件附卷可稽（見原審卷第38、
  39、60至62頁；本院重上字卷二第55、56、162至168、214至2
  20頁），堪認被上訴人有一定之名稱及事務所，並有一定之目
  的及獨立之財產，且設有代表人對外代表，自屬民事訴訟法第
  40條第3項所定之非法人之團體，具有當事人能力。
次按在第二審為訴之變更或追加，非經他造同意，不得為之，
  但請求之基礎事實同一，或擴張或減縮應受判決事項之聲明者
  ，不在此限，民事訴訟法第446條第1項但書、第255條第1項第
  2款、第3款定有明文。查上訴人於原審以其所有坐落臺北市○○
  區○○段0○段000○0地號土地（下稱系爭497之1地號土地）遭被
  上訴人無權占有，搭建如原判決附圖所示編號A部分棚架、編
  號B部分建物、編號C部分棚架等地上物（以下合稱系爭地上物
  ），而依民法第767條第1項前段、第179條規定，起訴請求：㈠
  被上訴人應將系爭地上物拆除，並將占用之系爭497之1地號土
  地返還上訴人；㈡被上訴人應給付上訴人新臺幣（下同）1,689
  ,535元，及自起訴狀繕本送達被上訴人之翌日起至清償日止按
  年息百分之5計算之利息；㈢被上訴人應自民國104年11月16日
  起至返還占用土地之日止，按月給付上訴人35,199元。原審判
  決駁回上訴人之訴，上訴人不服，提起上訴，並於本院前審追
  加請求：㈠被上訴人應給付上訴人1,518,062元，及自107年2月
  15日起至清償日止按年息百分之5計算之利息；㈡被上訴人應自
  104年11月16日起至返還占用土地之日止，按月給付上訴人19,
  145元；另追加備位之訴，以被上訴人之法定代理人黃永清為
  被告為同一請求。本院前審判決駁回上訴人之上訴及追加之訴
  ，上訴人不服，提起上訴，經最高法院判決將上訴人請求被上
  訴人給付不當得利部分廢棄發回本院更審，而駁回上訴人其餘
  上訴。嗣上訴人於本院審理中，以系爭土地已出售予訴外人喬
  智開發股份有限公司（下稱喬智公司），並於109年6月23日為
  所有權移轉登記，而追加請求被上訴人給付104年11月16日起
  至109年6月22日止，相當於租金之不當得利3,042,129元，並
  聲明求為：被上訴人應給付上訴人6,249,726元，及其中1,689
  ,535元自起訴狀繕本送達被上訴人之翌日起，其餘4,560,191
  元自107年2月15日起，均至清償日止，按年息百分之5計算之
  利息。經核係屬訴之追加，或擴張或減縮應受判決事項之聲明
  ，且其基礎事實並無不同，與前開規定相符，應予准許。
貳、實體方面：
上訴人主張：
㈠伊所有系爭497之1地號土地係於93年10月20日自臺北市○○區○○
  段0○段000地號土地（下稱系爭497地號土地）分割而來，原為
  訴外人即伊父汪明欽所有，汪明欽於99年1月31日將系爭497之
  1地號土地贈與伊，並於同年4月19日辦理所有權移轉登記，詎
  被上訴人擅自於該土地上搭建系爭地上物，無權占有該土地面
  積合計159.39平方公尺，伊自得請求被上訴人給付自99年11月
  16日起至109年6月22日止，按安信不動產估價師事務所出具之
  鑑價報告書（下稱系爭鑑價報告）計算相當於租金之不當得利
  （計算式詳如附表二所示）。
㈡又被上訴人係以系爭地上物供宮廟使用，而非供住宅使用，且
  被上訴人經營宮廟獲有香油金收入，與一般商業店家無異，自
  不受土地法第97條規定之限制。再系爭497之1地號土地位於臺
  北市中央北路與北投路間，屬臺北市都市計畫内第參種工業區
  土地，周遭交通便利，生活機能方便，為住商繁榮之區域，而
  系爭鑑價報告已就系爭497之1地號土地使用情形及各種影響租
  金因素予以考量，伊以此為計算標準，自屬公允等語，爰依民
  法第179條規定，求為判命被上訴人給付6,249,726元本息之判
  決（未繫屬本院者，不予贅述）。原審判決上訴人敗訴，上訴
  人不服，提起上訴，並為追加及減縮如上述。並上訴及追加聲
  明：㈠原判決不利於上訴人部分（確定部分除外）廢棄；㈡被上
  訴人應給付上訴人6,249,726元，及其中1,689,535元自起訴狀
  繕本送達被上訴人之翌日起，其餘4,560,191元自107年2月15
  日起，均至清償日止，按年息百分之5計算之利息。
被上訴人則以：伊係基於與上訴人之前手即其父汪明欽及汪明
  欽之前手許憲平間之使用借貸關係而占有系爭497之1地號土地
  ，故非屬無權占有，亦非無法律上原因而占有使用該土地。又
  上訴人係基於贈與關係而自汪明欽受讓取得系爭497之1地號土
  地，而汪明欽已同意伊無償使用該土地，且上訴人於受讓時亦
  知悉系爭地上物坐落於該土地上，基於後手權利不大於前手之
  法理，應認上開贈與關係係附有負擔，上訴人自應承受無法利
  用該土地之不利益，並未因此受有損害。再上訴人即使受有無
  法使用系爭497之1地號土地之損害，亦係因汪明欽同意伊使用
  該土地所致，該損害與伊所受利益間並無因果關係。退步言之
  ，倘認上訴人得請求伊返還不當得利，亦應以土地法第97條規
  定之標準計算，而伊係以系爭地上物供宮廟使用，所受利益與
  一般自住、商用或停車使用之情形有別，故以該土地申報地價
  年息百分之2計算相當於租金之不當得利即為已足等語，資為
  抗辯。並答辯聲明：上訴及追加之訴均駁回。
經查：㈠系爭497地號土地重測前為臺北市○○區○○段000○0地號土
  地，登記地目為「祠」，面積1,088平方公尺，於36年7月1日
  登記為訴外人許紹勳所有，嗣於45年8月3日經繼承登記為訴外
  人許助業所有，復於86年8月15日經分割繼承登記為訴外人許
  憲平所有，而許憲平於88年5月13日設定最高限額4,000萬元抵
  押權予上訴人之父汪明欽；㈡汪明欽執臺灣士林地方法院（下
  稱士林地院）88年度拍字第2198號民事裁定，向士林地院聲請
  強制執行系爭497地號土地（案列88年度執字第12211號），因
  無人應買，而由汪明欽聲明承受，並於92年4月23日辦理所有
  權移轉登記；㈢系爭497地號土地於93年10月20日分割出系爭49
  7之1地號土地，登記地目為「祠」，面積895.59平方公尺，嗣
  汪明欽於99年4月19日以贈與為原因，移轉登記為上訴人所有
  ，上訴人復於109年5月12日將系爭497之1地號土地出售予喬智
  公司，並於109年6月23日辦理所有權移轉登記；㈣系爭地上物
  坐落於系爭497之1地號土地上，並未辦理保存登記，其中如原
  判決附圖所示編號A部分棚架占有該土地面積10.84平方公尺，
  編號B部分建物占有該土地面積84.84平方公尺，編號C部分棚
  架占有該土地面積63.71平方公尺，合計占有該土地面積159.3
  9平方公尺等情，為兩造所不爭執，並有系爭497、497之1地號
  土地登記謄本、異動索引表、土地登記簿等件在卷可查（見原
  審卷第8、109至124；本院重上字卷二第143至159頁；本院重
  上更一字卷第59頁），復經原審會同臺北市士林地政事務所勘
  測屬實，製有勘驗筆錄及土地複丈成果圖等件附卷可憑（見原
  審卷第95至100、129頁），及本院調取士林地院88年度執字第
  12211號執行卷，核閱屬實，自堪信為真正。
按無法律上之原因而受利益，致他人受損害者，應返還其利益；雖有法律上之原因，而其後已不存在者，亦同，民法第179條定有明文。故不當得利之成立要件，必須無法律上之原因而受利益，致他人受損害，且該受利益與受損害之間有因果關係存在（最高法院89年度台上字第288號、95年度台上字第1722號判決參照）。又所謂「受利益致他人受損」，係指受益人取得依權利內容應歸屬於所有人之利益，受益人應負返還不當得利之義務；「致」他人受損，係指受利益與損害之間須有因果關係，其間有無因果關係，應視受利益之原因事實與受損害之原因事實是否同一事實為斷，如非同一事實，縱令兩事實之間有所牽連，亦無因果關係，而與上開規定不當得利之要件不合。而無權占有他人土地，可能獲得相當於租金之利益，為社會通常之觀念（最高法院61年台上字第1695號判例意旨參照），是占有他人之土地，被害人非不得請求返還相當於租金之利益。再當事人主張有利於己之事實者，就其事實有舉證之責任，民事訴訟法第277條本文亦有明定。上訴人主張：伊為系爭497之1地號土地所有權人，被上訴人未經伊同意，擅自在該土地上搭建系爭地上物，而受有占有使用該土地之利益，致伊受有損害，伊自得依民法第179條規定請求被上訴人給付相當於租金之不當得利6,249,726元等語，為被上訴人所否認，被上訴人並以前詞置辯。是本件首應審究者厥為：上訴人主張被上訴人無權占有其所有系爭497之1地號土地，依不當得利之法律關係請求被上訴人給付相當於租金之不當得利，有無理由？經查：
㈠系爭497地號土地重測前為臺北市○○區○○段000○0地號土地，登
  記地目為「祠」，面積1,088平方公尺，於36年7月1日登記為
  許紹勳所有，嗣於45年8月3日經繼承登記為許助業所有，復於
  86年8月15日經分割繼承登記為許憲平所有，許憲平於88年5月
  13日設定最高限額4,000萬元抵押權予上訴人之父汪明欽，而
  汪明欽執士林地院88年度拍字第2198號民事裁定，向士林地院
  聲請強制執行系爭497地號土地（案列88年度執字第12211號）
  ，惟因無人應買，汪明欽乃聲明承受，並於92年4月23日辦理
  所有權移轉登記；又系爭497地號土地於93年10月20日分割出
  系爭497之1地號土地，登記地目為「祠」，面積895.59平方公
  尺，嗣汪明欽於99年4月19日以贈與為原因，移轉登記為上訴
  人所有，上訴人復於109年5月12日將該土地出賣予喬智公司，
  於109年6月23日辦理所有權移轉登記；再系爭地上物坐落於系
  爭497之1地號土地上，並未辦理保存登記，其中如原判決附圖
  所示編號A部分棚架占有該土地面積10.84平方公尺，編號B部
  分建物占有該土地面積84.84平方公尺，編號C部分棚架占有該
  土地面積63.71平方公尺，合計占有該土地面積159.39平方公
  尺等情，為兩造所不爭執，業如前述。　
㈡又本院前以：系爭497地號土地於36年7月1日原登記為許紹勳所
  有，於45年8月3日因繼承登記為許助業所有，復於86年8月15
  日因分割繼承登記為許憲平所有，而許憲平於88年5月13日設
  定最高限額抵押權4,000萬元予汪明欽，嗣汪明欽於強制執行
  程序承受系爭497地號土地，並於92年4月23日辦理所有權移轉
  登記，嗣系爭497地號土地於93年10月20日分割出系爭497之1
  地號土地，並於99年4月19日以贈與為原因移轉登記為上訴人
  所有，而依強制執行事件卷附資料，佐以許憲平之證述及出具
  之信函，暨上訴人提出之Google街景地圖，足認福慶宮係於日
  治（據）時期興建，且系爭地上物係於64年間在現址興建使用
  迄今，當時已得系爭497地號土地所有權人許助業同意，復為
  其繼承人許憲平所知悉，汪明欽於系爭協調會亦同意被上訴人
  繼續使用系爭占用土地，且均未約定使用期限，是被上訴人抗
  辯非無權使用系爭占用土地，洵屬可採；復依證人陳木根所述
  ，可見被上訴人仍有繼續使用系爭地上物之事實及需要，難認
  使用借貸之目的已達成，上訴人復無法證明其需使用系爭占用
  土地，及被上訴人有未經其同意允許第三人使用系爭占用土地
  之情形，則上訴人依民法第470條、第472條第1、2款規定終止
  使用借貸契約，請求被上訴人拆除系爭地上物，返還占用土地
  ，難認可採；此外，上訴人雖長期居住國外，然與汪明欽同住
  ，於98年間即回臺設籍定居，與汪明欽前均設籍於臺北市○○區
  ○○路000號7樓，被上訴人於96年間之電費帳單即寄至上址予汪
  明欽，而99年前之電費均由被上訴人繳納，亦據上訴人陳述在
  卷，足見上訴人於99年間受贈系爭497之1地號土地即知系爭地
  上物坐落其上，況被上訴人使用系爭占用土地逾40年，有足使
  第三人知悉之公示狀態，上訴人應受原使用借貸契約之拘束，
  始符民法第148條第2項所揭櫫之誠信原則為由，於107年10月3
  0日以105年度重上字第906號判決上訴人依民法第767條第1項
  前段規定，請求被上訴人拆除系爭地上物，返還占用土地部分
  為無理由，而駁回上訴人之上訴，上訴人不服，提起上訴，經
  最高法院於109年6月3日以109年度台上字第1051號判決駁回上
  訴人上開部分之上訴確定等情，為兩造所不爭執，並有上開判
  決等件在卷可查，亦堪信為真正。
㈢再土地所有人與地上物所有人就地上物坐落土地所訂立之使用
  借貸契約，僅係債之關係，於當事人間有其效力，土地受讓人
  並不當然繼受其前手與地上物所有人間之使用借貸關係，地上
  物所有人本不得執原使用借貸關係，對土地受讓人主張其仍有
  繼續使用坐落土地之權利；然土地受讓人若明知地上物使用土
  地之狀態及使用之目的，並斟酌其取得土地所有權之情形等項
  後，如可認其行使所有物返還請求權違反誠信原則或公共利益
  ，固仍應駁回其拆屋（物）還地之請求，惟地上物所有人究與
  土地受讓人未有任何法律關係，倘其因而受有使用土地之利益
  ，致土地受讓人受有無法使用土地之損害，土地受讓人自得依
  不當得利法律關係為請求，不因土地受讓人不得請求拆屋（物
  ）還地，而異其結果（最高法院109年度台上字第1051號判決
  參照）。準此，被上訴人經系爭497地號土地原所有權人許助
  業、許憲平及汪明欽同意使用系爭地上物占用之土地，且未約
  定使用期限，使用借貸之目的尚未達成，且被上訴人使用系爭
  地上物占用土地逾40年，有足使第三人知悉之公示狀態，上訴
  人於99年間受贈系爭497之1地號土地知悉系爭地上物坐落其上
  ，固不得請求拆除系爭地上物，返還占用土地，否則違反誠信
  原則，惟非可遽認上訴人應受屬債權性質之原使用借貸契約效
  力拘束。因此，被上訴人與上訴人間既無使用借貸關係存在，
  則其未經上訴人同意，而占有系爭497之1地號土地，獲有相當
  於租金之不當得利，致上訴人受有相當於租金之損害，自無法
  律上之原因，則上訴人依不當得利返還請求權，請求被上訴人
  返還相當於租金之利益，即無不合。是被上訴人辯稱：伊係基
  於與上訴人之前手汪明欽及汪明欽之前手許憲平間之使用借貸
  關係而占有系爭497之1地號土地，故非屬無權占有，亦非無法
  律上原因而占有使用該土地云云，自不足採。
㈣另被上訴人辯稱：上訴人係基於贈與關係而自汪明欽受讓取得
  系爭497之1地號土地，而汪明欽已同意伊無償使用該土地，且
  上訴人於受讓時亦知悉系爭地上物坐落於該土地上，基於後手
  權利不大於前手之法理，應認上開贈與關係係附有負擔，上訴
  人應承受無法利用該土地之不利益，並未因此受有損害等語，
  既為上訴人所否認，被上訴人自應就其前開所辯上訴人係基於
  附有負擔之贈與關係而自汪明欽受讓取得該土地之有利於己之
  事實，負舉證責任。惟被上訴人就上訴人與汪明欽究竟如何成
  立附有負擔之贈與關係，及該附有負擔之贈與契約之內容如何
  約定，並未舉證以實其說，足見被上訴人前揭所辯，亦屬無據
  。
㈤又被上訴人辯稱：上訴人即使受有無法使用系爭497之1地號土
  地之損害，亦係因汪明欽同意伊使用該土地所致，該損害與伊
  所受利益間並無因果關係等語。惟被上訴人既未經上訴人同意
  ，而占有使用系爭497之1地號土地，業如前述，則被上訴人侵
  害上訴人就系爭497之1地號土地之所有權，而獲有相當於租金
  之利益，與上訴人受有相當於租金之損害間，兩者並非基於個
  別獨立之法律關係而生，而係基於同一之原因事實，直接發生
  損益變動關係，揆諸上開說明，堪認被上訴人所受利益與上訴
  人所受損害之間有因果關係存在，上訴人自得依不當得利之法
  律關係，請求被上訴人返還相當於租金之不當得利。是被上訴
  人前開所辯，並非可採。
次按於城市地方租用基地之租金，以不超過土地申報總價額年
  息百分之10為限（土地法第105條準用第97條第1項參照），惟
  城市地方供營業用之房屋，承租人得以營商而享受商業上之特
  殊利益，非一般供住宅用之房屋可比，所約定之租金，自不受
  上開規定之限制（最高法院107年度台上字第1820號、109年度
  台上字第1944 號判決意旨參照）。又土地法第97條第1項規定
  所謂之土地價額，依同法施行法第25條之規定，係指法定地價
  而言，而土地法第148條規定土地所有權人依土地法所申報之
  地價為法定地價，故土地法第97條所謂之土地申報價額，即指
  該土地之申報地價。再基地租金之數額，除以基地申報地價為
  基礎外，尚須斟酌基地之位置，工商業繁榮之程度，承租人利
  用基地之經濟價值及所受利益等項，並與鄰地租金相比較，以
  為決定（最高法院68年台上字第3071號判例參照）。上訴人主
  張：被上訴人自99年11月16日起至109年6月22日止，無權占有
  系爭497之1地號土地，而受有相當於租金之不當得利，致伊受
  有損害，伊自得依民法第179條規定請求被上訴人返還其所受
  利益，而被上訴人係以系爭地上物供宮廟使用，非供住宅使用
  ，且被上訴人經營宮廟獲有收入，與一般商業店家無異，自不
  受土地法第97條規定之限制，而應依系爭鑑價報告之標準計算
  相當於租金之不當得利，被上訴人應給付6,249,726元等語，
  為被上訴人所否認，被上訴人並以前詞置辯。經查：
㈠被上訴人未經上訴人同意，而無權占有系爭497之1地號土地，
  已侵害上訴人就該土地之所有權，而獲有相當於租金之不當得
  利，致上訴人受有相當於租金之損害，上訴人請求被上訴人返
  還相當於租金之利益，即無不合，業如前述。
㈡上訴人雖主張：被上訴人係以系爭地上物供宮廟使用，非供住宅使用，且被上訴人經營宮廟獲有收入，與一般商業店家無異，自不受土地法第97條規定之限制，而應依系爭鑑價報告之標準計算相當於租金之不當得利等語。惟被上訴人係由信徒集資興建，以祭祀福德正神為目的，無償供信徒參拜，並組成管理委員會管理廟務，收受信眾捐獻之香油金作為管理、維護福慶宮之獨立財產，業如前述。又就道教習慣法則而言，信徒供養宮廟所捐獻之香油金，係屬宮廟所有，並非私人財產；而佐以我國社會常情，設立宮廟之目的乃在祭祀神明、普渡眾生，宮廟亦常為當地居民信仰中心並廣納遠近朝拜者之崇奉。準此，堪認被上訴人利用系爭地上物供宮廟使用乃具公益性質，並非營利事業，與開設店鋪、公司等作為營業使用而享受商業上之特殊利益者，迥然不同。是被上訴人占用系爭497之1地號土地所受相當租金之不當得利，自仍應受土地法第97條、第105條規定不得超過土地申報總價年息百分之10之限制。上訴人前開主張，自屬無據。
㈢又系爭497之1地號土地位於臺北市北投區中央南路2段39巷內，巷內道路狹窄，路寬不足3米，且系爭地上物占用系爭497之1地號土地，除福慶宮本體外，左右兩側尚有棚架，面對宮廟左側棚架下方為道路，右側棚架三面有牆壁，目前作為倉庫使用，附近為工業區，最近之商店為位於捷運奇岩站之便利商店，商業活動不發達，惟系爭地上物位於捷運奇岩站及唭哩岸站中間，徒步5分鐘內可抵達，並鄰近大業路及洲美快速道路，交通尚稱便利等情，為兩造所不爭執，並經原審會同臺北市士林地政事務所勘測屬實，製有勘驗筆錄及土地複丈成果圖等件在卷可按（見原審卷第95至100、129頁），復有google衛星地圖、現場照片、系爭鑑價報告等件附卷可查（見原審卷第27至31頁；本院重上更一字卷第243至261頁；外放系爭鑑價報告）。本院審酌上情，並參酌系爭497之1地號土地原登記地目為「祠」，及其坐落位置、繁榮程度、經濟用途，暨系爭地上物位於巷內，建築老舊，係無償供信徒宗教上祭祀參拜使用，並非用以營業謀利，被上訴人利用基地之經濟價值及所受利益不高等一切情狀，認上訴人請求相當於租金之不當得利，按如附表二所示系爭鑑價報告之標準計算，尚嫌過高，應以土地申報地價總額年息百分之4計算，較為允當。是被上訴人辯稱上訴人請求相當於租金之不當得利過高一節，自屬可採。
㈣據此，上訴人請求被上訴人自99年11月16日起至上訴人於109年
  6月23日將系爭497之1地號土地移轉登記為喬智公司所有之前
  一日即109年6月22日止，給付相當於租金之不當得利，即無不
  合。又被上訴人占有該土地之面積合計159.39平方公尺【計算
  式：10.84（平方公尺）＋84.84（平方公尺）＋63.71（平方公
  尺）＝159.39（平方公尺）】，業如前述，而系爭497之1地號
  土地自99年至104年之申報地價為每平方公尺21,200元，105年
  、106年之申報地價為每平方公尺25,280元，107年至109年之
  申報地價為每平方公尺23,200元，亦有系爭497之1地號土地地
  價第一類謄本等件在卷可按（見原審卷第24頁；本院重上更一
  字卷第233、237頁）。是上訴人請求被上訴人給付自99年11月
  16日起至109年6月22日止相當於租金之不當得利1,381,347元
  （其計算式詳如附表一，元以下四捨五入），為有理由，逾此
  部分之請求，非屬正當，應予駁回。
綜上所述，上訴人依不當得利之法律關係，請求被上訴人給付
  上訴人1,381,347元，及自起訴狀繕本送達被上訴人之翌日即1
  04年12月4日起【上訴人之起訴狀繕本於104年11月23日寄存送
  達於被上訴人住所地之警察機關（見原審卷第16頁，送達證書
  ），依民事訴訟法第138條第2項規定，自寄存日之翌日算至10
  4年12月3日發生送達效力】，至清償日止，按年息百分之5計
  算之利息，為有理由，應予准許；逾上開部分之請求（確定部
  分除外），則屬不應准許。原判決就上開應准許部分，駁回上
  訴人之請求，尚有未洽，上訴意旨聲明廢棄，為有理由，爰由
  本院將原判決此部分予以廢棄，改判如主文第二項所示。至上
  訴人請求不應准許部分，原判決為上訴人敗訴判決並駁回其假
  執行之聲請，經核於法並無不合，上訴意旨聲明廢棄改判，為
  無理由，應予以駁回。另上訴人追加之訴亦屬無據，應併予駁
  回。
本案事證已臻明確，兩造其餘主張、陳述及所提未經援用之證
  據，經審酌後認與判決結果不生影響，爰不一一論述，附此敘
  明。
據上論結，本件上訴為一部有理由，一部無理由，追加之訴為
  無理由。依民事訴訟法第450條、第449條第1項、第79條，判
  決如主文。
中　　華　　民　　國　　111 　年　　5 　　月　　25　　日
                  民事第二十三庭   
                      審判長法  官  張松鈞  
                            法  官  許勻睿
                            法  官  李昆曄
正本係照原本作成。
被上訴人不得上訴。
上訴人如不服本判決，應於收受送達後20日內向本院提出上訴書
狀，其未表明上訴理由者，應於提出上訴後20日內向本院補提理
由書狀（均須按他造當事人之人數附繕本）上訴時應提出委任律
師或具有律師資格之人之委任狀；委任有律師資格者，另應附具
律師資格證書及釋明委任人與受任人有民事訴訟法第466條之1第
1項但書或第2項所定關係之釋明文書影本。
中　　華　　民　　國　　111 　年　　6 　　月　　9 　　日

　　　　　　　　　　　　　  書記官  蕭麗珍


附表一：
占用期間 申報地價 （新臺幣） 年息 占用面積 （平方公尺） 計算式 (元以下四捨五入） 不當得利金額（新臺幣） 99年11月16日至 99年12月31日 21,200元 4％ 159.39 21,200元×4％×159.39（平方公尺）×（46÷365（日））＝17,034元 17,034元 100年1月1日至 100年12月31日 21,200元 4％ 159.39 21,200元×4％×159.39（平方公尺）×1（年）＝135,163元 135,163元 101年1月1日至 101年12月31日 21,200元 4％ 159.39 21,200元×4％×159.39（平方公尺）×1（年）＝135,163元 135,163元 102年1月1日至 102年12月31日 21,200元 4％ 159.39 21,200元×4％×159.39（平方公尺）×1（年）＝135,163元 135,163元 103年1月1日至 103年12月31日 21,200元 4％ 159.39 21,200元×4％×159.39（平方公尺）×1（年）＝135,163元 135,163元 104年1月1日至 104年12月31日 21,200元 4％ 159.39 21,200元×4％×159.39（平方公尺）×1（年）＝135,163元 135,163元 105年1月1日至 105年12月31日 25,280元 4％ 159.39 25,280元×4％×159.39（平方公尺）×1（年）＝161,175元 161,175元 106年1月1日至 106年12月31日 25,280元 4％ 159.39 25,280元×4％×159.39（平方公尺）×1（年）＝161,175元 161,175元 107年1月1日至 107年12月31日 23,200元 4％ 159.39 23,200元×4％×159.39（平方公尺）×1（年）＝147,914元 147,914元 108年1月1日至 108年12月31日 23,200元 4％ 159.39 23,200元×4％×159.39（平方公尺）×1（年）＝147,914元 147,914元 109年1月1日至 109年6月22日 23,200元 4％ 159.39 23,200元×4％×159.39（平方公尺）×（174÷366（日））＝70,320元 70,320元 合計     1,381,347元